臺灣高等法院臺南分院刑事判決　　　 96年度交上易字第266號
上　訴　人　臺灣臺南地方法院檢察署檢察官
上　訴　人
即　被　告　甲○○
選任辯護人　周進田律師
上列上訴人因被告過失致死等案件，不服臺灣臺南地方法院九十
二年度交訴字第一七九號中華民國九十五年十二月十二日第一審
判決（起訴案號：臺灣台南地方法院檢察署九十一年度偵字第一
一五五六號），提起上訴，本院判決如下：
    主  文
上訴駁回。
甲○○緩刑貳年。
    事  實
一、不能安全駕駛部分：
　　甲○○考有重型機車駕駛執照，於民國（下同）九十年九月
    廿二日凌晨零時許（當時為成大研究所學生），因參加老師
    吳朗教授教師節謝師宴，而在台南市「你會紅ＫＴＶ」唱歌
    飲酒，飲至同日凌晨三時許，已經不能安全駕駛動力交通工
    具，竟仍駕駛ＡＹＱ─四六七號機車，致發生事故，肇事後
    經警酒測結果，其吐氣所含酒精濃度，竟高達每公升○‧七
    八毫克（MG/L）。
二、過失致死部分；
　　甲○○於上開時地，因酒後駕駛ＡＹＱ─四六七號機車，欲
　  返回臺南市○○路五十號六樓之四租處，而沿台南市○○路
    ○○道，東向西行駛，於行至該路與東光路交岔路口時（該
    交岔路口北邊為東光路，南邊為東寧路五一○巷），應注意
    車前狀況，隨時採取必要安全措施，並注意其方向燈號為閃
    光黃燈，而閃光黃燈表示「警告」，車輛應減速接近，注意
    安全，小心通過，並應注意在劃有分向限制線（即雙黃線）
    路段，不得駛入來車車道，依當時情形天候晴、夜間有照明
    設施、柏油路面乾燥無缺陷、無障礙物、視距良好，客觀上
    並無其不能注意情事。詎甲○○竟疏未注意車前狀況，且未
    減速慢行，貿然以四十公里左右時速直行，並駛入對向來車
    車道，適對向有盧慶隆於酒後（事故後，經抽血檢驗，酒精
    濃度為74MG/DL-，換算其吐氣酒精濃度則為每公升○‧三七
    毫克（MG/L），無照駕駛三Ｍ─二三九六號小客車（按車主
    為李德恩母親林月容所有），並超載搭載「盧建志、劉嘉榮
    、李德恩、張仕雅、郎志中、童梅君」等六人，沿台南市○
    ○路○○道，西向東行駛，於行抵上開設有閃光黃燈岔路口
    時，亦疏未注意車前狀況及未減速慢行，貿然以一百公里左
    右時速超速（按該路段限制時速，不得超過五十公里）直行
    ，且跨越分向限制線行駛，雙方因煞閃不及，致甲○○駕駛
    ＡＹＱ─四六七號機車龍頭右側，與盧慶隆所駕駛三Ｍ─二
    三九六號小客車右側車身，相互擦撞，使盧慶隆所駕駛三Ｍ
    ─二三九六號小客車失控，再繼續衝向對向東寧路車道，東
    向西慢車道上，致盧慶隆所駕駛三Ｍ─二三九六號小客車左
    前車頭，因而撞及停在慢車道路邊「陳仁宏」所有ＵＢ─八
    二九三號小客車（因牌照已遭註銷，當時未懸掛車牌）左前
    車頭，且三Ｍ─二三九六號小客車右前車頭，並撞及停在路
    邊「陳河銘」所有ＴＩ─九五四八號小客車左前車頭，盧慶
    隆經送醫急救後，終因受有頂枕骨鈍挫傷及腦挫傷，合併顱
    內出血等傷害，而於九十年九月廿三日下午一時三十分許，
    不治死亡。
三、案經臺南市警察局第一分局報請臺灣臺南地方法院檢察署檢
    察官相驗後，由盧慶隆父親盧國傳訴請檢察官偵查起訴。
    理  由
甲、審判權部分：
　　按現役軍人犯罪，除犯軍法應受軍事裁判者外，仍應依刑事
    訴訟法規定追訴處罰，刑事訴訟法第一條第二項定有明文。
    次按犯罪在任職服役前，發覺在任職服役中者，依軍事審判
    法追訴審判，軍事審判法第五條第一項前段定有明文。是若
    犯罪在任職服役前，發覺亦在任職服役前，自不受軍事審判
    。查被告甲○○於九十年九月廿二日發生本案時，並於當日
    三時十分許，為警發覺逮捕（經檢察官批准不隨案解送），
    有台南市警察局第一分局報告書在卷可稽。旋於九十二年八
    月廿八日經檢察官提起公訴，並於九十二年九月十日繫屬台
    灣台南地方法院，有起訴書及臺灣臺南地方法院檢察署九十
    二年九月十日南檢惟清91偵011-556字第51884號移送函及該
    函原審收文戳在卷可稽。又被告甲○○係於九十五年八月間
    ，始入伍服役。是依上所述，本件普通法院顯有審判權。再
    者，案件應由犯罪地或被告住所、居所或所在地法院管轄，
    刑事訴訟法第五條第一項亦有明文。查本件被告甲○○住所
    雖設於臺北縣中和市，然其犯罪行為地，在台南市，則本件
    台灣台南地方法院，就本案自有管轄權，合先說明。
乙、證據能力部分：
    本件經被告甲○○於本院當庭表示認罪，且經檢察官同意，
    而以簡式審判程序加以審理，有本院九十六年六月廿一日審
    判筆錄在卷足憑（詳本院上訴卷七八頁），則依刑事訴訟法
    第二百七十三條之二、同法第一百五十九條第二項規定，本
    件不適用傳聞法則有關限制證據能力相關規定，合先敘明。
丙、實體部分：
　　訊據上訴人即被告甲○○對其在臺南市「你會紅ＫＴＶ」飲
　  酒後，吐氣所含酒精濃度達每公升○‧七八毫克（MG/L），
    已不能安全駕駛動力交通工具，仍駕駛ＡＹＱ─四六七號機
    車，欲返回其臺南市○○路五十號六樓之四租處，乃沿臺南
    市○○路○○道，由東向西行駛至該路與東光路交岔路口時
    發生車禍，坦承不諱。另就過失致死部分，於本院上訴審亦
    坦承不諱。惟被告於原審時，對其被訴過失致死部分，則否
    認有過失責任，辯稱其沒有過失，是被害人所駕駛小客車侵
    入其車道云云。其原審辯護人亦為被告辯稱：被告於九十年
    九月廿二日，自台南市○○○路「你會紅ＫＴＶ」回台南市
    ○○路居所，係由台南市○○○路至後甲圓環，轉向東寧路
    ，東向西行駛，並非起訴書所指被告沿臺南市○○路五一○
    巷，由南往北行駛通過東寧路交岔路口，而發生車禍，且無
　　證據足以證明被告甲○○，係騎機車沿臺南市○○路五一○
　  巷，由南往北行駛至上開交岔路口，支線道車未讓幹線道車
    先行而發生車禍；又依三Ｍ─二三九六號小客車乘客童梅君
    九十三年八月十七日於原審證述，其看到與其車子同向前面
    有輛機車，該輛機車在蛇行，那輛機車本來靠路邊行駛，一
    下子又騎到快車道，其只知汽車為閃機車失控才左轉，汽車
    開到東寧路時，時速約一百公里，其感覺蠻快的等語，以及
    同日證人郎志忠於原審證述，與三Ｍ─二三九六號小客車發
    生擦撞的係一輛紅色機車，及證人劉嘉榮於九十五年八月八
    日在原審證述，為閃避一台同向機車，當時機車突然要左轉
    彎才撞上，被告所騎為銀灰色機車，非紅色機車，足見被害
    人盧慶隆，係因超速行駛且閃避同向紅色機車，因而車輛失
    控左轉撞及路旁車輛，致其傷重死亡，並非與被告機車碰撞
    所造成，自不得令被告負過失致死罪責；又本件經中央警察
    大學鑑定結果認為: 「綜合前述跡證鑑識與肇事重建結果，
    本案發生在東寧路與東光路一段路口，導因於甲機車騎士甲
    ○○酒後騎乘機車，由東向西沿東寧路行駛，在行經東光路
    口時侵入對向車道範圍，遇有可能受酒後影響乙車駕駛人劉
    嘉榮駕駛乙車，由西向東行駛東寧路，跨越道路分向限制線
    駛至，發生甲機車轉向龍頭右側擦撞乙車右側車身事故，甲
    機車騎士甲○○，與乙車駕駛人劉嘉榮酒後駕車侵入對向車
    道行為同為肇事原因」等情，固非無見；然中央警察大學鑑
    定本案車禍因素，對人證供述證據部分，僅依相關人員警詢
    筆錄所載（詳中央警察大學鑑定書三至四頁），對上揭證人
    童梅君及郎志忠於九十三年八月十七日在原審證述事實，並
    未參酌，致與證人童梅君及郎志忠所證述事實，不相符合，
    所為鑑定結果，自難採為不利被告認定云云。惟查：
一、本件被告甲○○上開事實，有道路交通事故調查報告表（含
    現場圖）、被告酒精值測定單、測試觀察紀錄表、警察於車
    禍現場蒐證照片廿三張及臺南市警察局刑案現場紀錄照片五
    四張在卷可稽。被害人盧慶隆因本件車禍，經送醫急救後，
    終因受有頂枕骨鈍挫傷及腦挫傷合併顱內出血等傷害，於九
    十年九月廿三日下午一時三十分許，不治死亡，亦經檢察官
    督同檢驗員相驗明確，製有勘驗筆錄、相驗屍體證明書、驗
    斷書及相驗屍體照片十二張在卷可佐。
二、次查本件車禍發生前，證人劉嘉榮與盧建志、李德恩、張仕
    雅、郎志中、童梅君等六人，於九十年九月廿一日晚上七時
    許，由證人郎志中駕駛三Ｍ─二三九六號小客車，從台南縣
    柳營鄉出發，於九十年九月廿二日凌晨零時三十分許，證人
    郎志中等人，於行抵臺南市小北夜市附近，邀被害人盧慶隆
    一起到台南市五期重劃區「印地安那ＰＵＢ」跳舞喝酒，至
    同日凌晨三時許，被害人盧慶隆說要去找他老婆（即楊美華
    ，二人生有一子盧育仙，惟尚未結婚），因證人郎志中對臺
    南市道路不熟，故由盧慶隆駕駛三Ｍ─二三九六號小客車，
    由劉嘉榮與盧建志坐在右前座，後座由左至右座則有郎志中
    、童梅君（按童梅君係坐於郎志中大腿上）、張仕雅、李德
    恩，當行駛至臺南市○○路與東光路交岔路口時，即發生本
    件車禍，業據證人劉嘉榮、盧建志、李德恩、張仕雅、郎志
    中、童梅君等人於警詢及原審時證述明確在案。
三、另有關被告車禍發生前，被告究係駕駛ＡＹＱ─四六七號機
    車，行駛於台南市○○路，東向西車道，抑係如起訴書所指
    ，被告係沿台南市○○路五一○巷，南往北行駛，通過該巷
    與東寧路交岔路口時，才發生車禍等情。經查：
  (一)證人陳柄成於九十三年七月十五日原審證稱：被告是其成大
    電機研究所學弟，與其皆由同一教授指導，感情不錯，其在
    九十年九月廿二日凌晨，與被告一起到台南市○○○路「你
    會紅ＫＴＶ」唱歌喝酒，那天是教師節前夕，其在台北當兵
    ，剛好放假，當天是為慶祝教師節，渠等先在「醉天地」吃
    燒烤，吃飯後，有人提議去唱歌，渠等就到「你會紅ＫＴＶ
    」唱歌喝酒，其喝二、三瓶啤酒，被告可能喝的比其多，因
    被告是資格最老博士班學生，後來其與被告一起離開，並各
    騎一部機車，沿台南市○○○路，往後甲圓環行進，因其是
    住在台南市○○路，所以其繼續直行，被告則繞圓環四分之
    三圈往東寧路行駛等語。
  (二)又證人謝宗明（即臺南市警察局交通隊車禍處理小組警員）
    於原審證稱：本件車禍是其處理的，現場圖是其所製作，現
    場圖上刮地痕是新的痕跡，該刮地痕是由ＡＹＱ─四六七號
    機車造成的，刮地痕是機車的起落架，造成一直延伸的；刮
    地痕由西向東，刮地痕起點應在東光路與東寧路口中央，比
    較偏向西向東內側快車道，刮地痕是在機車底下停止的；被
    告於製作筆錄時說，他是由後甲圓環沿東寧路由東往西，如
    果是自摔，刮地痕應是由東向西，但現場跡證，與被告在警
    詢陳述不一致；刮地痕的深度西邊較深，東邊較淺；三Ｍ─
    二三九六號小客車右前後車門，均有擦痕，照後鏡斷裂，其
    抵達現場時，死者已經被送到成大醫院，沒有在現場，當時
    只有被告及盧建志在現場，其他乘客則均已送醫等語。至謝
    宗明另外證稱：若從東寧路五一○巷駛出，左轉東寧路，如
    是自摔，不太可能造成此刮地痕，如是與小客車撞擊後，反
    彈則有可能造成此刮地痕等語。又證人謝宗明供稱，本件「
    擦撞是不可能，因機車的前擋風板不見了，我只能說是兩車
    撞擊，至於誰撞誰我不清楚，機車的車頭都壞掉了，小客車
    右側車身也有受損，當時撞擊時小客車往左偏，我認為機車
    如有擦撞的話，可能會往東南方反彈」云云，此均屬證人謝
    宗明臆測之詞，均無證據能力，自不足採。
  (三)至證人童梅君於九十三年八月十七日在原審證稱：其當天沒
    有喝酒，車禍發生前，其坐在駕駛座後面，坐在男友郎志忠
    腿上，事發前渠等都在聊天；車禍發生前，我看到與我們車
    子同向前面有輛機車，那輛機車在蛇行，那輛機車本來靠路
    邊行駛，一下子騎到快車道，我們還在車上想說這輛車怎麼
    這樣騎，我只知道汽車為閃機車失控才左轉，我不知道那邊
    有什麼路口，我只知道失控，不知道有無撞到機車，因為當
    時眼看快撞下去了，頭就低下去都不敢看，我講的失控不是
    指要撞到機車，而是撞到路邊，發生車禍前所稱看到蛇行的
    機車，其所謂同向是指東寧路右邊車道，其看到的機車是指
    機車後面，在汽車失控偏向前，其沒有車子擦撞或碰撞感覺
    ，被害人盧慶隆開車到東寧路時，時速約一百公里，我看到
    該機車往快車道又往路邊，大約有三次蛇行，該機車行向為
    直走，沒有左轉跡象，當時機車在我們前方，我們應該是要
    超車，所以才加速，因我們在車內，談到這輛機車這樣開很
    危險云云。證人郎志忠於九十三年八月十七日在原審證稱：
    其當時有喝酒，我坐後面，我女朋友坐我腿上，當時精神清
    醒，車子是盧慶隆開的，車禍前車速超過六十公里，車禍發
    生前，當時前方有輛，與我們同向機車在蛇行，距離不知多
    遠，為了閃避，方向盤轉過去失控，就撞到路邊了，當時我
    不知道有無擦撞到那台機車，車禍發生前有，我看到機車的
    屁股一會兒靠路邊行駛，一會兒又靠車道行駛，那輛機車的
    車身是紅色的云云。惟查證人童梅君於九十年九月廿四日警
    詢時，僅簡單敘述該三Ｍ─二三九六號小客車，當時是為閃
    避機車，而撞到停在路旁汽車，機車樣式沒看清楚等語。證
    人郎志忠於九十年九月廿四日在警詢時，亦僅簡單敘述該三
    Ｍ─二三九六號小客車，當時是為閃避機車，而發生車禍，
    該機車類似豪邁一二五西西咖啡紅等語。以此觀之，顯難謂
    渠等確有看清當時發生車禍情形。則證人童梅君、郎志忠二
    人於原審所為上開證言，卻詳述機車行駛狀況，自有可疑。
    且在機車與三Ｍ─二三九六號小客車，均高速行駛，機車在
    快車道左右蛇行，渠等皆認機車這樣開很危險，則最安全方
    法，應該是開在該機車後面，保持安全距離，始是上策，如
    往前超車極為危險，極可能發生車禍，被害人盧慶隆有未婚
    女友及小孩，渠豈會採取如此不智之舉，而往前超車？且超
    車時，又未按鳴喇叭提醒該機車騎士注意才超車？而同車多
    人既皆知極為危險，何以竟無一人勸阻盧慶隆不要超車？且
    渠二人上開有關機車方面證述，亦與實情不符（詳下述(4)(5)
    所載），足見本件證人童梅君、郎志忠上開於原審有關機車
    方面證言不實，應不足採。
  (四)本件車禍經原審送請中央警察大學鑑定結果如下：
    依中央警察局大學九十五年四月二十八日校鑑科字第094000
    1202號鑑定書，本件中央警察大學鑑定結果認為：有關肇事
    重建：
  (甲)其中(三)：甲（ＡＹＱ─四六七號機車）、乙（三Ｍ─二三九
    六號小客車）、丙（ＵＢ─八二九三號小客車）、丁（ＴＩ
    ─九五四八號小客車）各車碰撞型態推定：
  1.經檢視相片14-23.（指上開鑑定書相片編號，下同）乙車車
    身受損情形，其主要受損部位，有左前車頭約四分之一寬延
    伸至左前輪上方引擎蓋板、葉子板（相片14、16）、右前車
    頭約四分之一寬（相片15、16）、右側車身刮痕（相片17）
    、前擋風玻璃有四處著力點放射狀碎裂（相片19、20）；經
    比對本案涉入車輛相關車損特徵，乙車左前車頭車損應為撞
    擊丙車左前車頭所造成，乙車右前車頭車損應為撞擊丁車右
    前車頭所造成、乙車前擋風玻璃車損主要為人員頭部或肩胛
    部位撞擊所造成。
  2.甲、乙兩車碰撞型態分析: (1)據相片1、2顯示，甲機車車身
    向左倒地，東寧路與東光路口有一刮地痕跡長約十三‧六公
    尺，前半段痕跡斷斷續續，事故處理人員以蠟筆標示，如相
    片2-所示，延伸至甲機車肇事終止位置後半段呈筆直連續狀
    ，推定為甲機車左側起落架尾端刮地所形成，其刮地滑行過
    程並造成腳踏板左側下方包覆飾板破損，並在左側車身座墊
    下方包覆飾板與置物架左側留有刮擦痕跡。(2)由於甲機車車
    損並無明顯重力撞擊所遺留嚴重損壞特徵，相對的與其碰撞
    車輛也不會留下明顯受力嚴重損壞對照車損，甚至在經二次
    撞擊痕跡會被加工掩飾，或甚至亦有可能甲、乙兩車並無撞
    擊接觸，惟甲機車車身向左倒地型態與刮地痕跡特徵，推定
    甲機車並無與乙車頭部位碰撞可能。(3)據相片10、12顯示，
    甲機車前龍頭包覆飾板上半部卡榫鬆脫，下半部從前輪軸左
    上方與右前踏板彎角處斷裂，整片包覆飾板掉落等車損特徵
    ，審酌甲機車車身向左倒地滑行至肇事終止位置運動狀態，
    推定甲機車受撞擊力量作用方向，應係由車頭右前方往右後
    車尾方向作用。(4)據甲機車前龍頭車損特徵，推定甲、乙兩
    車車體碰撞部位接觸面積並不大，另據甲、乙兩車肇事後終
    止位置相對位置，推定乙車右後照鏡從基部斷裂，右側車身
    從右前門把手下方往後延伸至右後門、右後輪上方，有水平
    刮擦痕跡，與甲機車碰撞有直接關連。(5)據前項推定，乙車
    右後照鏡從基部斷裂，最有可能為甲機車右把手所碰撞，乙
    車右側車身從右前門把手下方往後延伸至右後門、右後輪上
    方有水平刮擦痕，最有可能為甲機車前龍頭包覆飾板右側下
    半段外緣所刮擦，甲、乙兩車車體初始碰撞型態推定為右側
    車身對右側「車身側撞」型態。
  3.乙、丙兩車碰撞型態分析: (1)據相片4、5、8.顯示，丙車左
    前車頭約有四分之一寬被撞凹損，往後延伸至左前車輪上方
    與左前車門，其車頭凹損寬度與乙車左前車頭車損寬度吻合
    ，推定乙、丙兩車屬左前車頭對左前車頭對撞型態。(2)據相
    片5、8顯示丙車左前車頭凹損特徵，概可以左前輪為界區○
    ○○○○段，推定乙車在與丙車碰撞過程，當左前車頭頂住
    丙車左前車頭時，乙車車尾有呈逆時針方向旋轉，故乙、丙
    兩車車體初始撞擊時，乙車撞擊力係從丙車前方偏左作用、
    據乙車左前引擎蓋板與左前葉子板損毀情形估計，此一角度
    約十至二十度。
  4.乙、丁兩車碰撞型態分析: (1)據相片4、6顯示乙、丁兩車肇
    事終止位置，係乙車右前車頭頂住丁車左前車頭，乙車右前
    車頭車損與丁車左前車頭車損有其關連性，推定乙、丁兩車
    碰撞型態為乙車右前車頭與丁車左前車頭對撞。
  (乙)其中(四)甲、乙、丙、丁各車碰撞地點推定:
  1.據事故現場各車肇事終止位置分佈，事故發生過程乙車分別
    與甲機車、丙車、丁車發生碰撞，乙車事故發生前係沿東寧
    路西向東行駛更可確定，乙車與各車發生碰撞之順序，依序
    為甲機車、丙車、丁車，乙車與各車碰撞地點推定如下：
  2.甲、乙兩車碰撞地點分析：(1)據前項甲、乙兩車為右側「車
    身側撞」型態，甲機車右把手、前龍頭包覆飾板右側下半段
    外緣，在陸續與乙車右側車身碰撞後，甲機車前進動量瞬間
    被乙車右側車身阻擋抵銷，乙車動量由甲機車車頭右前方往
    車身左後方傳導，甲機車重心左傾，車身向左倒地滑向肇事
    終止位置，推定甲機車車體在與乙車車體發生初始碰撞後被
    回推約二至五公尺後倒地。(2)據前揭卷（臺南地方法院檢察
    署九十年相字一三一一號卷）第廿四頁警繪圖顯示，在東寧
    路與東光路口刮地痕跡，其起點在東寧路分向限制線南橫向
    距離○‧六公尺處，推定甲機車倒地前，其前後輪約行駛在
    東寧路分向限制線南橫向距離○‧二至○‧三公尺處，即甲
    機車在與乙車車體發生初始碰觸時，甲機車跨越分向限制線
    二十至三十公分。是依上鑑定，認被告車禍發生前係駕駛Ａ
    ＹＱ─四六七號機車，行駛於台南市○○路東向西車道上。
  (五)又鑑定證人中央警察大學副教授陳高村於原審供稱：本件車
    禍案件委託中央警察大學鑑定，係由其負責鑑定，本案其認
    為被告所騎機車跟被害人等所乘坐小客車相碰撞撞擊處，「
    應在兩車車體右側，而不是左側，鑑定報告第二十一頁第二
    點有詳細分析，主要是從車損狀況來分析，並且在第二十二
    頁有畫推定圖；車損中小客車的右後照鏡有斷裂掉，右前車
    門與右後車門都有刮痕，所以認定小客車與機車並非平行而
    是有個角度的擦撞，機車撞到小客車，車頭會被小客車往前
    帶，車尾會隨慣性往前甩，又因兩車是右側擦撞，所以依現
    場刮地痕，兩車都跑到對向車道了，即機車的刮地痕起點，
    在對向車道」；至鑑定報告有無採用關於證人郎志忠與童梅
    君於法院證詞部分，「在鑑定前本案原有的卷證資料，我們
    都會查閱，鑑定報告第三頁、第四頁有就證人陳述列舉出來
    ，我採用的是陳述中跟我的研判有關的部分，我們的鑑定是
    根據客觀上的證據如車損、地上刮地痕跡、輪胎痕跡、現場
    散落物等，而人的證述僅是來驗證現場跡證特徵是否吻合」
    。兩車擦撞後，機車旋轉回推的情況，是因汽車的右側車身
    有造成車損的地方都足以帶動，因有摩擦之故，而機車本身
    會回頭，是在龍頭的特性，機車旋轉時，機車本身沒有力量
    作反向作用，因機車是往前走，會回頭一定是外來力量，此
    種情況，我們通常以動量（車輛的質量乘以速度）而非以車
    速來分析，依碰撞過程無法判斷出兩車車速，何者較快，但
    碰撞過程中，汽車動量遠大於機車動量，是可確定，現場刮
    地痕跡不完全是機車動量造成，大部分是來自於汽車動量，
    當機車旋轉後，會以剩餘的動量往反方向運動（倒地滑行）
    ，鑑定報告中稱機車倒地滑行前，被回推二至五公尺，我們
    判斷二公尺是以一般機車大約一‧八公尺長度計，但因被拉
    後若未馬上倒地，則連續與汽車刮擦時加計汽車約四公尺長
    度，則得出五公尺數據，所以估計被回推二至五公尺等語。
  (六)綜上所述，有關被告車禍發生前，係駕駛ＡＹＱ─四六七號
    機車行駛於台南市○○路，東向西車道，與對向被害人盧慶
    隆所駕駛三Ｍ─二三九六號小客車發生擦撞，並非如起訴書
    所載被告係沿台南市○○路五一○巷，由南往北行駛，通過
    該巷與東寧路交岔路口時發生車禍，應可認定。
四、本件車禍肇事責任，曾經檢察官送臺灣省臺南區車輛行車事
    故鑑定委員會鑑定結果認為：「三Ｍ─二三九六號小客車與
    機車行向，與現場證跡無法配合，各執一詞，案情不明確，
    未便鑑定」，惟卻仍為：「1.三Ｍ─二三九六號小客車駕駛
    人，酒後駕駛小客車，行經有閃光燈號誌肇事岔路口，未減
    速慢行，而且超速行駛，超載，未注意車前情況於路口發生
    撞擊，為肇事主因。2.甲○○酒醉駕駛重機車，行經設有閃
    光號誌肇事岔路口，其行向為閃光紅燈，支線道未讓幹線道
    先行，同為肇事原因。3.陳宏仁、陳河銘無肇事原因」認定
    ，有該會九十一年十二月廿日南鑑字第911546號函在卷可稽
    。嗣再經檢察官再送臺灣省車輛行車事故覆議鑑定委員會覆
    議結果，亦同上開鑑定意見，有該會九十二年七月廿五日府
    覆議字第921-0652號函在卷可稽。惟上開鑑定意見書及覆議
    所認定事實，與實情不符，自不足採。
五、有關三Ｍ─二三九六號小客車，當時是否由被害人盧慶隆所
    駕駛？經查：
  (一)被害人盧慶隆與證人劉嘉榮、盧建志、李德恩、張仕雅、郎
    志中、童梅君等七人，從「印地安那ＰＵＢ」出來後，即由
    盧慶隆駕駛三Ｍ─二三九六號小客車，並在上開交岔路口發
    生車禍，業據證人劉嘉榮、盧建志、李德恩、張仕雅、郎志
    中、童梅君於警詢及原審證述明確，已如前述。
  (二)依卷附中央警察大學95年4月28日校鑑科字第0940001202 號
    鑑定書有關(六)乙車駕駛人鑑定分析，其中：
  3.由乙車左前車頭與丙車左前車頭碰撞，故乙車乘員身體依慣
    性衝向乙車左前方，經檢視乙車乘員受傷情形，乙車乘員李
    德恩（右後座）、童梅君（左後座前）、張仕雅（後座中間
    ），送鑑資料中並無受傷紀錄可稽，依其座位特性未造成傷
    害有其可能；另乘員郎志忠（左後座後）於送鑑資料(一)第八
    十六頁署訊稱，頭部受傷流血，前座的安全帶環扣，是左邊
    。另據送鑑資料(二)四五頁奇美醫學中心診斷證明書記載，頭
    部外傷，額股凹陷骨折，有其可信處；推定此四人，並非乙
    車駕駛人。
  4.另就乙車乘員盧建志、劉嘉榮受傷情形，加以比較，劉嘉榮
    （右前座後）於送鑑資料(一)七九頁警訊筆錄稱，「我頭部撞
    到前擋風玻璃，左邊眉毛有受傷」。若依其陳述，坐於右前
    座，且盧建志坐於其大腿上，乙車撞擊丙車時，其往左前衝
    撞慣性，會為盧建志所阻擋，其頭部若撞擊擋風玻璃，盧建
    志頭部撞擊會更嚴重，但盧建志（右前座前）於前揭卷八頁
    警訊筆錄稱，「我人左手輕微擦傷」，即有不符。故推定乙
    車乘員盧建志，並非乘坐於乙車右前座乘員前方。
  5.據上揭卷三九頁驗斷書記載，乙車乘員盧慶隆主要傷部為頂
    枕骨部鈍挫傷，右側頸背脊部鈍挫傷，左胸部鈍挫傷（疑急
    救電擊所致），兩側肩鎖部尖端挫傷，兩足踝前部散在性挫
    傷，其頭部左側並無明顯傷痕，相較於乙車乘員劉嘉榮「左
    邊眉毛有受傷」，推定係乙車撞擊丙車時，其往左前衝撞慣
    性，使頭部左側撞擊乙車左前Ａ柱附近所造成，劉嘉榮駕駛
    乙車可能性極高，而盧慶隆坐於右前座乘員前方。
  6.據相片25顯示，東寧路西向車道邊線附近，至乙車肇事中止
    位置右後門旁邊有血跡，依一般習慣，應屬傷患被從右側車
    門救出放置等待救護車救援所遺留，如屬左前座或左後座傷
    患，被救出後應放置在乙車左側，而此血跡推定為受傷出血
    最嚴重的乙車乘員盧慶隆所遺留，故可推定乙車乘員盧慶隆
    ，並非由駕駛座所拖救出來。
  7.乙車上所採血跡、毛髮之鑑識比對：(1)編號５（警方用紗布
    採集血跡血跡紗布）在右前踏墊左側所採集，經比對與盧慶
    隆血型相同，與前述盧慶隆坐於右前座某一乘員前方吻合。
    (2)編號２（皮塊）、６（血跡紗布）經比對與劉嘉榮血型相
    同，編號２在駕駛座頭墊所採集，更進一步證實乙車為劉嘉
　　榮所駕駛，至於編號６右前座置物箱上橫板上，所採集血跡
　  ，可能係在救援右前座乘員時，劉嘉榮所直接沾附或其他乘
    員間接沾附。(3)編號３（血跡紗布）、４（皮塊）、１０（血
    跡紗布）、（血跡紗布）、（皮塊）、（血跡紗布）
　　經比對與郎志忠血型相同，其中編號、在左後車門內側
　  下緣、內側玻璃所採集，應為郎志忠所直接沾附，證明乘坐
    於左後座，另編號3、4、10、12分別在右前車窗玻璃內側、
    左前車門內側、右後方坐墊、右後車門內側所採集，可能係
    在救援其他乘員時郎志忠所直接沾附，或其他乘員間接沾附
    。(4)編號（血跡紗布）經比對與盧建志血型相同，係在後
　　座中間坐墊所採集，故盧建志有可能坐於後座。
  (三)惟查：
  1.證人劉嘉榮於原審證稱：當天同車的有盧慶隆、盧建志、郎
    志忠、張仕雅、童梅君、李德恩及我共七人；當時我與盧建
    志坐右前座，盧慶隆開車，其餘的人坐後座；盧建志坐於我
    腿上，當時要去找盧慶隆的太太，我不曉得他太太名字，也
    不知為何找她，車禍發生後，郎志忠受傷較嚴重，死者沒有
    動靜，按理車禍後，車上之人應馬上下車，但他沒有，郎志
    忠是我去扶他下車的，其餘則自行下車，而死者是我之後扶
    他下來的，我先將盧慶隆拖出車外，與盧建志一起拖到旁邊
    ，是從駕駛座的車門將盧慶隆拖出車外的，郎志忠額頭有流
    血，郎志忠是我從後座右側的車門拉出的，現場地上一攤血
    ，應該是我與郎志忠的，盧慶隆沒有流血，我看得到的地方
    他都沒有流血；將盧慶隆從車子拖出後，放於路邊平躺，後
    來救護車就來，就去醫院；其將郎志忠拖出後，一開始郎志
    忠攤坐在地上，意識不清，眼睛閉著，我扶著他，我們一直
    叫他，約三分鐘後，他就可以站起來了，郎志忠當時流血很
    嚴重，郎志忠額頭一直流血，當時郎志忠下不了車，我有上
    車進入車內拉他出來，車禍發生當時車輛時速很快，超過時
    速一百公里；車禍發生後，其頭部有衝撞到車輛的擋風玻璃
    再回來的感覺，其無汽車駕駛執照，其不太會開車，僅之前
    有去駕駛訓練班試開過等語。
  2.證人張仕雅於原審證稱：從印地安那ＰＵＢ出來時，由盧慶
　　隆開車載我們，因盧慶隆要去找他太太，我不知道要做什麼
　  ；郎志忠坐於我左邊最靠近門邊，他有受傷，我則輕微受傷
    ；車禍發生後郎志忠整個身體都是血，從頭部流出；在車上
    我看到的則是我旁邊是童梅君，過去則是郎志忠；車禍發生
    後，我開右手邊的車門下車，我旁邊是李德恩，他有無受傷
    ，我不曉得；郎志忠被拖出後躺在車子旁邊右後方地上，郎
    志忠被拖出後我坐於他旁邊，沒有注意開車的人的情形；地
    上的一攤血是郎志忠流的，不是盧慶隆流的，我看到郎志忠
    在車子右後方的地上，就是那攤血跡的地方被抬上救護車的
    ，沒有注意盧慶隆的狀況，車禍發生後我只注意到郎志忠而
    已，因他當時全身是血，我嚇到了，所以都在他旁邊，車禍
    發生前，當時盧建志與劉嘉榮坐在駕駛座旁邊的位置，一前
    一後，盧建志坐在劉嘉榮的前面等語。
  3.證人郎志忠於原審時證稱：當天是到臺南玩，我打電話給盧
    慶隆，他說他人在台南，我當時原本就與劉嘉榮、張仕雅、
    盧建志、李德恩等人，在柳營的一個廟前聊天，所以就由我
    開李德恩的車載了他們一起到臺南小北夜市找盧慶隆，因他
    在那邊做生意，我們到他的店找他；在小北的時候，他與他
    太太開貨車回家，他要我們跟他後面，因他太太有身孕，所
    以沒有跟我們出去，只有盧慶隆與我們出去，盧慶隆在小北
    賣臭豆腐，離開印地安那ＰＵＢ後是盧慶隆開車的，其則坐
    駕駛座後面，童梅君坐在其腿上，事故發生後其頭部受傷流
    血，有昏過去，之後有起來，後來又昏倒，是撞到兩個車門
    中間的桿子，流很多血，現場的一攤血是我流的，因我流最
    多。是劉嘉榮將其從車子拉出來的，因那時候有稍微醒過來
    ，所以知道是劉嘉榮拉出的等語。
  4.查被害人盧慶隆未考領汽、機車駕駛執照，有麻豆監理站九
    十二年十二月一日嘉監麻字第0920013363號函在卷可稽。依
    證人楊美華於原審時證稱：截至車禍當時止，其與盧慶隆認
    識將近一年，二人為男女朋友，在其二人交往當中有見到盧
    慶隆駕駛小客車，開車的技術還不錯等語。由此足見，被害
    人盧慶隆雖未考有汽車駕照，然不影響其駕駛小客車技術。
    又與被害人盧慶隆同車六人，均非台南市本地人，對於臺南
    市道路不熟，應不可能於夜晚開車，而盧慶隆在臺南市賣臭
    豆腐營生，對臺南市道路較為熟稔，其開車可能性較高。
  5.經查，證人劉嘉榮僅考有重型機車駕駛執照，並未考領其他
    汽車駕駛執照，有新營監理站九十五年五月十二日嘉監營字
    0950004477號函附卷可稽。參酌其上開證言「其無汽車駕駛
    執照，其不太會開車，僅之前有去駕駛訓練班試開過」等語
    及劉嘉榮家住臺南縣柳營鄉，並非臺南市本地人，對於臺南
    市道路不熟，應不可能於夜晚開車。
  6.又原審依職權調查盧建志等六人，於案發當時送醫急救情形
    ，經消防局救護台查訪結果，以郎志忠頭部挫傷及童梅君四
    肢輕微受傷，較為嚴重，其餘並無大礙，有臺南市警察局第
    一分局九十二年十二月十六日南市警一刑字0920040810號函
    在卷可稽。又證人郎志忠係受有頭部外傷、額骨凹陷性骨折
    ，有奇美醫院診斷證明書在卷可稽，足見其受傷非輕。
  7.又依卷附臺灣臺南地方法院檢察署驗斷書所載，被害人盧慶
    隆左胸部有鈍挫傷，該驗斷書雖括弧記明疑急救電擊所致。
    惟經原審依職權向成大附設醫院調取盧慶隆急診病歷影本，
    依該病歷所附救護紀錄表所載，當時雖有對盧慶隆包紮止血
    、維持呼吸道及實施心肺復甦按摩術（CPR）5分鐘急救處理
    ，然並未對盧慶隆為電擊急救。於本次本院上訴審經本院再
    向成大醫院及奇美醫院函詢，被害人盧慶隆在院期間何以均
    未予電擊？其中成大醫院函覆本院稱，被害人盧慶隆於九十
    年九月廿二日下午三時三十分許，在離開成大急診前，多呈
    現心摶過速現象，心律多在一百至一百五十之間，並未出現
    需電擊治療的心律情形，因此在留院期間，未有施予電擊等
    情，有九十六年五月十五日成附醫急診字第0960006124號函
    附病患診療資料摘要表在卷可憑（詳上訴卷五三頁）；另奇
    美醫院亦函覆本院稱，被害人依其當時心電圖變化情形，並
    不需要電擊等情，有奇美醫院九十六年六月五日奇醫字第
    二四五五號函附病情摘要在卷可憑（詳上訴卷六九至七○頁
    ）。是被害人盧慶隆上開左胸部鈍挫傷，顯非急救電擊所致
    ，更可證明。其應係其所駕駛三Ｍ─二三九六號小客車，向
    左偏閃失控後，左前車頭與ＵＢ─八二九三號小客車左前車
    頭相碰撞，因巨大撞擊力道，致三Ｍ─二三九六號小客車左
    前車頭嚴重凹陷毀損，有卷附照片可稽。被害人盧慶隆左胸
    部因受該車方向盤急速擠壓，因而造成上開鈍挫傷。此由與
    被害人盧慶隆坐在同一直線證人郎志忠及童梅君均受傷，且
    較其他四人嚴重及三Ｍ─二三九六號小客車，右前車頭，雖
    亦有另與ＴＩ─九五四八號小客車左前車頭相碰撞，然力道
    較小，右前車頭毀損不嚴重，因此坐在右邊同一直線及後座
    中間盧建志等四人，或未受傷，或僅受輕微傷。若當時三Ｍ
    ─二三九六號小客車係劉嘉榮所駕駛，則其必難倖免遭受嚴
    重傷害。
  8.事故發生後，警察雖有在三Ｍ─二三九六號小客車內，採取
    毛髮、血液、皮塊，送刑事警察局為DNA-型別鑑定，有鑑定
    書在卷可稽。惟上開鑑定書，僅能提供上開位於三Ｍ─二三
    九六號小客車內毛髮、血液、皮塊為誰所有，至於毛髮、血
    液、皮塊為何會掉落或噴濺到上開位置，仍應詳查研判，並
    非以毛髮、血液、皮塊所採取位置，即為何人當時所坐的位
    置。而以劉嘉榮上述其對郎志忠及盧慶隆拖救行為及其與童
    梅君等六人所述，車位坐次而言，上開毛髮、血液、皮塊之
    掉落或噴濺位置，並無不合理之處。
  9.綜上所述，中央警察大學上開鑑定，認為三Ｍ─二三九六號
    小客車，可能係由劉嘉榮駕駛，並認盧慶隆係坐於右前座乘
    員前方，盧建志有可能坐於後座云云。其為鑑定時，並未考
    量上開１至８情形，難認與實情相符，有關此部分（三Ｍ─
    二三九六號小客車，由誰駕駛及童梅君等六人車位坐次）鑑
    定意見，應不足採。
六、依據中央警察大學鑑定結果認：本件發生在東寧路與東光
    路一段路口，導因於甲機車騎士甲○○酒後騎乘機車，由東
    向西行駛東寧路，在行經東光路口時侵入對向車道範圍，遇
    有可能受酒後影響乙車駕駛人「劉嘉榮」駕駛乙車由西向東
    行駛東寧路，跨越道路分向限制線駛至，發生甲機車轉向撞
    乙車右側車身事故，甲機車騎士甲○○與乙車駕駛人劉嘉榮
    酒後駕車侵入對向車道行為同為肇事原因。另有關於乙車
    乘員傷亡，與乙車超載、乙車駕駛人「劉嘉榮」酒後駕車行
    為影響車輛操控有直接關連，丙、丁兩車，順向停於路側停
    車格位無肇事因素。惟查三Ｍ─二三九六號小客車係由盧慶
    隆所駕駛，已如前述。且被告甲○○酒後駕駛機車，由東向
    西行駛東寧路，在行經東光路口時侵入對向車道，且未遵守
    閃光黃燈號誌指示及疏未減速慢行行為；另被害人盧慶隆則
    有酒後駕車、超載行為，並有超速，上開鑑定均未考量，鑑
    定結果就三Ｍ─二三九六號小客車，認係由劉嘉榮駕駛及童
    梅君等六人車位坐次部分，此部分之鑑定意見，並不足採。
七、按汽車駕駛人飲用酒類或其他類似物後其吐氣所含酒精濃度
    超過每公升0.25毫克或血液中酒精濃度超過百分之0.05者，
    不得駕車，道路交通安全規則第一一四條第二款定有明文。
    又刑法第一百八十五條之三規定所稱「不能安全駕駛」，係
    屬抽象危險犯，並不以發生具體危險為必要，對於飲酒後呼
    氣酒精濃度已達每公升0.55毫克（0.55MG\L）以上，肇事率
    為一般正常人十倍，認為已達不能安全駕車標準，業經法務
    部於八十八年五月十八日以法88檢字第001669號函示在案。
    被告吐氣後酒精濃度竟高達每公升0.78毫克，遠遠超過上開
    標準，依卷附「體內酒精濃度與肇事率關係表」，其已迷醉
    ，肇事率為一般正常人二十五倍以上，足見被告已達不能安
    全駕駛動力交通工具情狀甚明。次按汽車行駛時，駕駛人應
    注意車前狀況，並隨時採取必要安全措施；在劃有分向限制
    線（即雙黃線）路段，不得駛入來車道內；汽車行駛至交岔
    路口，其行進應遵守燈光號誌指示，道路交通安全規則第九
    十四條第三項、第一○二條第一項第一款分別定有明文。又
    閃光黃燈表示「警告」，車輛應減速接近，注意安全，小心
    通過，道路交通標誌標線號誌設置規則第二一一條第一項第
    一款亦有明文。被告自應注意遵守上開規定，且依當時情形
    天候晴、夜間有照明設施、柏油路面乾燥無缺陷、無障礙物
    、視距良好，有上開現場圖及現場照片在卷可稽。客觀上並
    無其不能注意情形，詎其竟疏於注意車前狀況，且未減速慢
    行，而貿然以四十公里左右時速直行（雖未超過該路段最高
    速限五十公里，然遇有閃光黃燈交岔路口仍應減速慢行），
    並駛入對向來車車道內，以致其駕駛機車龍頭右側，與對向
    被害人盧慶隆於酒後（經抽血檢驗，酒精濃度為74 MG/DL，
    換算吐氣酒精濃度為每公升0.37豪克（MG/L），有成大附設
    醫院出具緊急生化檢驗報告單附卷可稽）無照、超載（該車
    只能坐五人竟坐七人）、未注意車前狀況、未減速慢行，貿
    然以一百公里左右時速超速（該路段限速時速不得超過五十
    公里）且跨越分向限制線行駛之三Ｍ─二三九六號小客車右
    側車身相擦撞，盧慶隆駕駛三Ｍ─二三九六號小客車，因而
    失控再繼續衝向對向東寧路東向西慢車道上，左前車頭，因
    而撞及停在慢車道路邊陳仁宏所有ＵＢ─八二九三號小客車
    （因牌照已被註銷，當時未懸掛車牌）左前車頭，三Ｍ─二
    三九六號小客車右前車頭，並撞及停在路邊陳河銘所有ＴＩ
    ─九五四八號小客車左前車頭，致盧慶隆因而受有頂枕骨鈍
    挫傷及腦挫傷合併顱內出血傷害，經送醫後，於九十年九月
    廿三日下午一時三十分許，不治死亡。被告就本件車禍發生
    顯有過失，應無疑義。本件車禍肇事責任，依被告甲○○與
    被害人盧慶隆違規情節而言，被害人盧慶隆肇事責任，顯較
    被告為重。至陳仁宏所有ＵＢ─八二九三號小客車及陳河銘
    所有ＴＩ─九五四八號小客車，案發時係順向停於路側停車
    格位，並無肇事因素。又被害人就本件車禍發生，雖亦有過
    失，然並不因此而解免被告過失責任。又被害人盧慶隆係因
    本件車禍死亡，則被告過失行為與被害人盧慶隆死亡間，顯
    有相當因果關係。綜上，被告犯行，事證明確，均堪認定。
八、核被告甲○○所為，係犯刑法第一百八十五條之三公共危險
    罪及刑法第二百七十六條第一項過失致死罪。被告酒醉駕車
    ，因而致人死亡，其過失致死部分應依道路交通管理處罰條
    例第八十六條第一項規定，加重其刑。被告所犯二罪間，行
    為互殊，罪名不同，應予分論併罰。
九、刑法修正部分：
　(一)按行為後法律有變更者，適用行為時之法律。但行為後之法
　  律有利於行為人者，適用最有利於行為人之法律，刑法第二
    條第一項定有明文。刑法於九十四年二月二日修正公布，並
    於九十五年七月一日生效施行，本件被告犯罪在新刑法施行
    前，有關數罪併罰定應執行刑，修正前舊刑法第五十一條第
    五款原規定：「宣告多數有期徒刑者，於各刑中之最長期以
    上，各刑合併之刑期以下，定其刑期。但不得逾二十年」，
    修正後之刑法第五十一條第五款規定：「宣告多數有期徒刑
    者，於各刑中之最長期以上，各刑合併之刑期以下，定其刑
    期。但不得逾三十年」。經依新法第二條第一項規定比較修
    正前後之規定，以舊法最有利於被告，自應適用修正前刑法
    第五十一條第五款規定，為定應執行刑標準，併此敘明。
  (二)又被告所犯刑法第一百八十五條之三不能安全駕駛及刑法第
    二百七十六條過失致死等各罪，其法定刑均有罰金刑，修正
    後刑法第三十三條第五款，將原規定「罰金：一元以上」規
    定，修正公布為「罰金：新台幣一千元以上，以百元計算」
    ，刑法法定本刑中列有罰金者，其法定最低度罰金因之提高
    ，涉及科刑規範變更，自有新舊法比較必要，經比較結果，
    以舊法有利於被告，本件被告所犯上開各罪中罰金法定刑，
    自應適用舊法規定，定其罰金部分之法定刑。又本件被告所
    犯上開二罪，法定刑中罰金刑上限部分，並依刑法施行法第
    一條之一規定提高，併此敘明。
十、原判決以被告罪證明確，因予適用道路交通管理處罰條例第
    八十六條第一項、第二項，刑法第二條第一項、第一百八十
    五條之三、第二百七十六條第一項、第五十一條第五款（修
    正前），罰金罰鍰提高標準條例第一條前段規定，併審酌被
    告品行（無前科）、生活經濟狀況小康、智識教育程度為碩
    士畢業、因參加謝師宴喝酒而肇事、被害人盧慶隆肇事責任
    較被告為重，因其肇事導致被害人死亡，被害人家庭並因此
    天倫夢斷，其所生危害非輕，且被告事故後，迄原審判決前
    ，尚未與被害人家屬成立民事和解等一切情狀，對被告酒後
    駕車不能安全駕駛部分，量處有期徒刑六月，對過失致死部
    分，量處有期徒刑一年，併定應執行刑有期徒刑一年四月，
    以資懲儆。
十一、本院經核，原判決認事用法，均無不當，量刑亦稱妥適。被
    告上訴意旨，未具理由，空言指摘原判決不當，依上所述，
    自無理由。至檢察官上訴意旨循告訴人請求，以一般刑事案
    件發生後，將責任推給死者係常見手法，故本案證人證詞不
    可靠，又原審認被害人盧慶隆左胸鈍挫傷非電擊急救所致，
    而是遭到左側撞擊所致，然本件車禍發生後，盧慶隆非當場
    死亡，除送成大醫院急救外，尚經轉院至奇美醫院，該等醫
    院如何未從事電擊急救，未見原審說明；又盧慶隆如在駕駛
　　座，於一百公里高速撞擊下，應該受傷極重，何以一審判決
　  推論盧慶隆只有左胸撞到方向盤瘀傷，卻無骨折等重大傷害
    ？且車體高速受力於左前方情形下，盧慶隆後枕部不可能撞
    到天窗後緣而受傷，鑑定人作證時已認定被害人非本件駕駛
    者，何以不採，亦未見說明；此外救護記錄為案發第一時間
    所記錄，最接近案發時，其上所載與被害人傷勢顯示相符，
    由此可知，本件真相應該不是盧慶隆開車，一審判決認定有
　  誤，而指原判決不當云云。關於本件被害人所搭小客車究係
    何人所駕駛，已據原判決論述甚詳，並就中央警察大學鑑定
    報告關於被害人搭乘車輛認定係由同車劉嘉榮所駕駛，係不
    足採，已詳述取捨理由，又上訴意旨以救護紀錄記載，而指
    摘原判決認定被害人盧慶隆為本件小客車駕駛不當，亦非可
    取。查本件依案發當時，搭乘同一小客車證人劉嘉榮、盧建
    志、李德恩、張仕雅、郎志中、童梅君等六人，於警訊及原
    審時均一致供稱，渠等從「印地安那ＰＵＢ」出來後，即由
    被害人盧慶隆駕駛三Ｍ─二三九六號小客車，並在上開交岔
    路口發生車禍，已如前述。至上訴意旨所憑救護紀錄，較諸
    上開目擊證人供述而言，係屬傳聞書面，自難採信。又被害
    人盧慶隆送至成大醫院及奇美醫院，何以均未予電擊，經本
    院上訴審函查結果，其中成大醫院函覆本院稱，被害人盧慶
    隆於九十年九月廿二日下午三時三十分許，離開成大急診前
    ，多呈現心摶過速現象，心律多在一百至一百五十之間，並
    未出現需電擊治療的心律，因此，在留院期間並未有施予電
    擊等情，有九十六年五月十五日成附醫急診字第0960006124
    號函附病患診療資料摘要表在卷可憑（詳上訴卷五三頁）；
    另奇美醫院亦函覆本院稱，依當時被害人盧慶隆心電圖變情
    形，被害人並不需要電擊等情，有奇美醫院九十六年六月五
    日奇醫字第二四五五號函附病情摘要在卷可憑（詳上訴卷
    六九至七○頁）。依上所述，本件檢察官及被告上訴意旨，
    均無理由，應俱予駁回。至原判決就本件被告所犯二罪之法
    定刑中罰金刑部分，未予比較，雖有疏漏，然於本件判決結
    果，並不生影響，本院爰不予撤銷原判決，併此敘明。
十二、末查，本件被告未曾受有期徒刑之宣告，有台灣高等法院被
    告前案紀錄表在卷可憑。被告於本院上訴審已坦承犯行，並
    作認罪表示，且賠償被害人家屬新台幣一百萬元，有和解筆
    錄在卷可憑（詳上訴卷六三頁）。並經告訴人及檢察官均表
    示原諒被告，同意予被告宣告緩刑等情（詳上訴卷五九頁）
    。本院因認被告上開所宣告之刑，以暫不執行為適當，爰依
    刑法第七十四條第一項規定併予宣告緩刑二年，以啟自新。
十三、又本件被告犯罪，雖係於九十五年七月一日新刑法施行前所
    為，然關於行為人是否符合緩刑要件，其判斷標準，非以行
    為時法律為依據，而係以裁判時法律為依據，蓋緩刑條件並
    非針對行為而設，而係針對宣告刑作為宣告緩刑條件，故以
    裁判時法律為準據。茲新刑法既於九十五年七月一日施行，
    則本件關於被告緩刑之宣告要件，自應適用新刑法第七十四
    條第一項規定，併此敘明。
據上論斷，應依刑事訴訟法第三百六十八條，刑法第七十四條第
一項，判決如主文。
本案經檢察官徐松奎到庭執行職務。
中　　華　　民　　國　　96　　年　　7　　月　　5 　　日
                  刑事第六庭    審判長法　官  蔡崇義
                                      法　官  杭起鶴
                                      法　官  董武全
以上正本證明與原本無異。
不得上訴。
　　　　　　　　　　　　　　　　　　　書記官  許美惠
中　　華　　民　　國　　96　　年　　7　　月　　5 　　日
附錄法條：
刑法第一百八十五條之三：
服用毒品、麻醉藥品、酒類或其他相類之物，不能安全駕駛動力
交通工具而駕駛者，處一年以下有期徒刑、拘役或三萬元以下罰
金。
刑法第二百七十六條第一項：
因過失致人於死者，處二年以下有期徒刑、拘役或二千元以下罰
金。
